【裁判字號】    98,訴,987
【裁判日期】    981002
【裁判案由】    違反毒品危害防制條例
【裁判全文】
臺灣彰化地方法院刑事判決               98年度訴字第987號
公  訴  人  臺灣嘉義地方法院檢察署檢察官
被      告  甲○○
上列被告因違反毒品危害防制條例案件，經檢察官提起公訴（98
年度毒偵字第123號），本院依簡式審判程序判決如下：
    主  文
甲○○施用第一級毒品，累犯，處有期徒刑捌月。又持有第一級
毒品，累犯，處有期徒刑參月；扣案之第一級毒品海洛因壹包（
驗餘淨重零點零參肆柒公克）沒收銷燬之。應執行有期徒刑拾月
；扣案之第一級毒品海洛因壹包（驗餘淨重零點零參肆柒公克）
沒收銷燬之。
    事  實
一、甲○○前於民國91年間曾因施用毒品案件，經送觀察、勒戒
    後，認無繼續施用毒品之傾向，於91年11月27日因執行完畢
    釋放，並由臺灣彰化地方法院檢察署檢察官以91年度偵字第
    2835號為不起訴處分確定。另於89年間因竊盜案件，經判處
    有期徒刑5月確定，於92年間，因施用第一、二級毒品及違
    反槍砲彈藥刀械管制條例等案件，經本院各判處有期徒刑7
    月、6月、2月確定，而前2案經定應執行有期徒刑1年，嗣其
    入監執行前開案件後，於94年7月1日執行完畢。詎仍不知悔
    改，復基於施用第一級毒品海洛因之犯意，於97年11月8日
    15時許，在雲林縣麥寮鄉○○村路旁，以將海洛因摻入香菸
    內再點火吸食之方式，施用海洛因1次。另其明知不得非法
    持有第一級毒品海洛因，竟仍於97年11月10日14時15分許，
    向真實姓名年籍不詳、綽號「阿狗」之成年男子，以新臺幣
    （下同）500元之代價，購得海洛因1包（驗餘淨重0.0347公
    克）而持有之。嗣於97年11月10日16時40分許，為警依法採
    集其尿液送驗，結果呈嗎啡陽性反應，並於採尿前，為警扣
    得其上開購得之海洛因1包（驗餘淨重0.0347公克），始悉
    上情。
二、案經彰化縣警察局芳苑分局報告臺灣雲林地方法院檢察署檢
    察官呈請臺灣高等法院檢察署令轉臺灣嘉義地方法院檢察署
    檢察官向臺灣嘉義地方法院提起公訴後，由該院為管轄錯誤
    之判決，並移送至本院審理。
    理  由
一、被告甲○○於準備程序中，先就前揭犯罪事實為有罪之陳述
    ，且所犯係死刑、無期徒刑、最輕本刑為3年以上有期徒刑
    以外之罪，經本院合議庭依刑事訴訟法第273條之1第1項之
    規定，裁定由受命法官獨任進行簡式審判程序，合先敘明。
二、訊據被告甲○○對於上揭施用、持有第一級毒品海洛因之犯
    行均坦承不諱，且經警於97年11月10日16時40分許依法採集
    其尿液送驗，結果呈嗎啡陽性反應乙節，有尿液代號與真實
    姓名認證表及詮昕科技股份有限公司濫用藥物尿液檢驗報告
    各1紙附卷可按，另扣案之白粉1包，經送請行政院衛生署草
    屯療養院鑑定結果，確係海洛因無訛，有該院出具之鑑定書
    1紙附卷可按，足徵被告之自白與事實相符。又按修正毒品
    危害防制條例就施用毒品者，僅於「初犯」及「5年後再犯
    」二種情形，有其追訴條件之限制，即須於初犯經觀察、勒
    戒或強制戒治釋放後，5年內均無施用毒品之行為，始能認
    其前所實施之觀察、勒戒或強制戒治已足遮斷毒癮，而得於
    5年後再犯時，再予適用初犯之規定，重行觀察、勒戒等程
    式；倘5年內已經再犯，被依法追訴處罰，縱其第3次（或第
    3次以上）施用毒品之時間在初犯釋放5年以後，即與「5年
    後再犯」之情形有別，且因已於「5年內再犯」，顯見其再
    犯率甚高，原實施觀察、勒戒或強制戒治，已無法收其實效
    ，而無5年戒斷期之存在，自無再經觀察、勒戒及強制戒治
    之必要，應由檢察官逕行起訴，最高法院95年度台非字第59
    號判決、95年度台非字第65號判決及95 年度第7次刑事庭會
    議決定足供參照。查本件被告前於91年間曾因施用毒品案件
    ，經送觀察、勒戒後，認無繼續施用毒品之傾向，於91年11
    月27日因執行完畢釋放，並由臺灣彰化地方法院檢察署檢察
    官以91年度偵字第2835號為不起訴處分確定；又於於92年間
    因施用第一、二級毒品案件，經本院各判處有期徒刑7 月、
    6月，並定應執行有期徒刑1年確定等情，有臺灣彰化地方法
    院檢察署刑案資料查註紀錄表及臺灣高等法院被告前案紀錄
    表各1份在卷可參，是以依照上開說明，本件被告施用毒品
    之犯行既經檢察官提起公訴，本院自應依法論科。綜上，本
    件事證明確，被告上開施用、持有毒品之犯行，均堪認定。
三、核被告甲○○所為，係犯毒品危害防制條例第10條第1項之
    施用第一級毒品罪及第11條第1項之持有第一級毒品罪。又
    其施用第一級毒品海洛因前持有該毒品之行為，應為施用之
    高度行為所吸收，不另論罪。至其所犯上開2罪間，犯意各
    別，行為互殊，應予分論併罰。又查被告於89年間因竊盜案
    件，經判處有期徒刑5月確定，於92年間，因施用第一、二
    級毒品及違反槍砲彈藥刀械管制條例等案件，經本院各判處
    有期徒刑7月、6月、2月確定，而前2案經定應執行有期徒刑
    1年，嗣其入監執行前開案件後，於94年7月1日執行完畢等
    情，有臺灣高等法院被告前案紀錄表1份附卷可憑，其受上
    開有期徒刑執行完畢後，5年以內故意再犯本件有期徒刑以
    上之2罪，為累犯，均應依法加重其刑。爰審酌被告前曾因
    施用毒品經送觀察、勒戒執行完畢後，猶不思戒絕毒癮、革
    除惡習，顯未能深切悔改並記取教訓，惟念及其施用、持有
    毒品之犯行，在本質上乃屬自我戕害身心健康之行為，且其
    並未因此而有破壞社會秩序或侵害他人權益之情形，以及犯
    後坦承犯行，態度尚佳等一切情狀，就其所犯上開2罪各量
    處如主文所示之刑，並定其應執行之刑，以資懲戒。扣案之
    海洛因1包（驗餘淨重0.0347公克），係查獲之第一級毒品
    ，應依法宣告沒收銷燬之。
據上論斷，應依刑事訴訟法第273條之1第1項、第299條第1項前
段，毒品危害防制條例第10條第1項、第11條第1項、第18條第1
項前段，刑法第11條前段、第47條第1項、第51條第5款，判決如
主文。
本案經檢察官林子翔到庭執行職務。
中    華    民    國    98    年    10    月    2    日
                  臺灣彰化地方法院刑事第八庭
                                      法  官  紀佳良
以上正本證明與原本無異。
如不服本判決，應於收受判決後10日內向本院提出上訴書狀，並
應敘述具體理由；其未敘述上訴理由者，應於上訴期間屆滿後20
日內向本院補提理由書（均須按他造當事人之人數附繕本「切勿
逕送上級法院」）。
中    華    民    國    98    年    10    月    2    日
                                      書記官  林佑儒
附錄論罪科刑法條：
毒品危害防制條例第十條第一項：
施用第一級毒品者，處六月以上五年以下有期徒刑。
毒品危害防制條例第十一條第一項：
持有第一級毒品者，處三年以下有期徒刑、拘役或新臺幣五萬元
以下罰金。


司法院資訊處製作；財團法人民間司法改革基金會備份。
